最高法院刑事判決　　　　　　　　　　　　　　　八十七年度台上字第三五八四號
　　上訴人　甲○○
　　　　　　乙○○
右上訴人等因殺人未遂等罪案件，不服台灣高等法院台中分院中華民國八十七年七月
十七日第二審判決（八十七年度上訴字第八八七號，起訴案號：台灣台中地方法院檢
察署八十六年度偵字第七一六○、七六三七、八一七五、一六一一七、二二八二七號
），提起上訴，本院判決如左：
    主  文
原判決關於甲○○、乙○○殺人未遂部分撤銷，發回台灣高等法院台中分院。
其他上訴駁回。
    理  由
一、發回部分：
本件原判決關於上訴人甲○○、乙○○殺人未遂部分，認定甲○○因於民國八十五年
一月十五日上午十時許，有自稱係越獄脫逃槍擊殺人要犯綽號「穿山甲人」之詹龍欄
手下之不詳姓名男子，打000－000000號行動電話至台灣省議會欲向省議員
顏清標勒索逃亡費，由乙○○接後轉由顏清標接聽，顏清標即於當日上午十一時許，
驅車返回台中縣沙鹿鎮○○路一號其所經營之僑鴻建設公司，將情告知其胞弟顏清金
（另案審理中），顏清金隨即交待黃清火（另案審理）連絡甲○○將其於八十三年十
一月間收受鄭啟聰（已死亡）非法持有而寄藏於台中縣沙鹿鎮○○路小山坡上之匈牙
利ＦＥＣ廠製、德國ＳＩＧ　ＳＡＵＥＲ廠製九厘米半自動制式手槍各一枝、巴西Ｔ
ＡＵＲＵＳ廠製九厘米半自動制式手槍二枝、德國ＨＫ廠製九厘米制式衝鋒槍一枝及
子彈四、五十發攜回僑鴻建設公司，以對付詹龍欄手下將之射殺，甲○○即於當日中
午十二時許取出上開槍械及子彈，與黃清火以車牌號碼ＭＯ－三一六六號、七五○型
、黑色ＢＭＷ轎車，將該等槍彈載回僑鴻建設公司對面檳榔攤（顏清標獨子顏寬恆所
經營），並與有犯意聯絡之乙○○、蔡進益（第一審法院通緝中）等人在該處守候，
迨當日下午二時許，發現一輛由不詳姓名者所駕駛之ＱＩ－七六六六號、富豪八五○
型、藍綠色轎車（係案外人吳政冠申報失竊、原車牌號碼ＯＬ－三六二五號、車身號
碼1LS5706S0000000 號）在該公司附近繞行多圈，深覺可疑。甲○○即駕駛上述ＢＭ
Ｗ轎車，搭載乙○○（坐右前座）、黃清火（坐右後座）及蔡進益（坐左後座）跟蹤
該富豪轎車至台中縣沙鹿鎮○○路一七一號附近，見富豪轎車上丟下雞爪釘企圖擺脫
尾隨，甲○○閃過後加速沿沙鹿鎮○○路、右轉龍新路方向追逐之，上訴人等四人即
決意殺人，由黃清火持上述制式衝鋒槍一支，甲○○、乙○○、蔡進益等三人分持上
述九厘米半自動制式手槍各一支（餘一支九厘米半自動制式手槍置該ＢＭＷ轎車上）
，於車行至台電瑞井幹八十號、瑞井幹一一八號及山頂幹四六號等三處電線桿附近道
路上，分向該富豪轎車開槍射擊四、五十發，致該富豪轎車車身彈孔纍纍、後擋風玻
璃破碎、左前輪及後二輪輪胎爆破及車內右前座椅背之中央位置遭子彈射穿留有彈孔
一個（毀損部分未據告訴），並繼續追趕，途經沙鹿鎮○○路○段一三四號前右轉沿
沙田路、四平街，直至沙鹿分駐所前，該富豪轎車駕駛人棄車逃逸後，始告作罷返回
僑鴻建設公司等情。因而維持第一審論處上訴人等共同殺人未遂罪刑，駁回上訴人等
及檢察官在原審之上訴，固非毫無見地。
惟查：（一）第二審法院認為上訴有理由，或上訴雖無理由，而原判決不當或違法者
，應將原審判決經上訴之部分撤銷，就該案自為判決，刑事訴訟法第三百六十九條第
一項前段定有明文。本件第一審判決認定甲○○除犯共同殺人未遂罪外，另又意圖供
自己及他人犯罪之用而持有上開德國ＳＩＧ　ＳＡＵＥＲ廠製九厘米半自動制式手槍
一枝、巴西ＴＡＵＲＵＳ廠製九厘米半自動制式手槍二枝暨其子彈，該持有槍彈之行
為與殺人未遂間有方法結果之牽連犯關係，而從一重之殺人未遂罪處斷，原判決則認
定甲○○僅成立殺人未遂罪名；另第一審判決認定顏清金係本件上訴人等之共犯，原
判決並未同此認定；是原判決與第一審判決所認定之犯罪事實及其間之法律關係，顯
不相同。又依第一審判決認定之事實，上訴人乙○○與蔡進益共同意圖供自己殺人之
用而持有之子彈為四、五十發，而於追殺上開富豪轎車之不詳姓名者已射擊四、五十
發，顯不可能剩餘八十發子彈，且第一審判決之事實欄亦未認定乙○○事後另持有扣
案之八十發子彈，乃竟於主文內就扣案經鑑定所餘六十六發子彈對乙○○宣告沒收，
殊有違誤。是則，原審即應將第一審判決此部分撤銷，另行改判，以資糾正，方為適
法，乃竟以第一審判決認事用法均無違誤，量刑亦允當為由，仍維持第一審判決，自
有違首開規定。（二）已受請求之事項未予判決者，其判決當然違背法令，同法第三
百七十九條第十二款設有規定。本件檢察官起訴書之犯罪事實欄，除記載甲○○前述
殺人未遂之事實外，另記載甲○○意圖供自己及他人犯罪之用而持有上開德國ＳＩＧ
ＳＡＵＥＲ廠製九厘米半自動制式手槍一枝、巴西ＴＡＵＲＵＳ廠製九厘米半自動制
式手槍二枝暨子彈四、五十發，則甲○○所涉此持有槍彈部分之犯罪，顯然已起訴，
而此部分犯罪與上訴人前述殺人未遂之行為，亦經起訴書所犯法條欄認有牽連犯關係
，則此二部分在審判上即為不可分割之單一訴訟客體，應全部加以論究而以一判決終
結之，茍為他案確定判決之效力所及，亦應於理由欄敘明其依據，並說明不於主文另
行諭知免訴之理由。原審對此持有槍彈部分雖於理由內載稱業據本院八十五年度台上
字第四七○五號判決確定，然依卷附本院八十五年度台上字第四七○五號違反槍砲彈
藥刀械管制條例案之一、二、三審判決書（見偵查七一六○號卷七九至八三頁）所示
，該確定判決係對甲○○持有德國ＨＫ廠製九厘米制式衝鋒槍一枝、匈牙利ＦＥＣ廠
製九厘米半自動制式手槍一枝及子彈十二發所為裁判，並未包括甲○○持有此部分槍
彈之行為，則其此部分持有槍彈之行為是否為該確定判決之效力所及，即非無疑，乃
原判決竟不詳述其認定之依據，亦未說明不於主文另行諭知免訴之理由，難認已為判
決，不無已受請求之事項未予判決及理由不備之違背法令。以上諸端，或為上訴意旨
所指摘，或為本院得依職權調查之事項，應認原判決此部分有撤銷發回更審之原因。
二、駁回部分：
原判決依國家安全法第六條第一項論處上訴人甲○○未經許可入出境罪部分，核屬刑
事訴訟法第三百七十六條第一款之案件，既經第二審判決，依該規定，自不得上訴於
第三審法院，且原判決認此部分與前開發回部分應分論併罰，甲○○竟復提起上訴，
顯為法所不許，應從程序上予以駁回。
據上論結，應依刑事訴訟法第三百九十七條、第四百零一條、第三百九十五條前段，
判決如主文。
中      華      民      國    八十七    年      十      月    二十二    日
                              最高法院刑事第十一庭
                                  審判長法官  曾  有  田
                                        法官  林  永  茂
                                        法官  陳  宗  鎮
                                        法官  劉  介  民
                                        法官  魏  新  和
      右正本證明與原本無異
                                              書  記  官
中      華      民      國    八十七    年      十      月    二十七    日
                                                                        Ｔ
